臺灣高等法院高雄分院民事裁定　　　　　 100年度抗字第94號
抗　告　人　財團法人法律扶助基金會
法定代理人　吳景芳
訴訟代理人　賴昌榮
上列抗告人因與劉政忠間聲請確定訴訟費用聲明異議事件，對於
中華民國100 年3 月4 日臺灣屏東地方法院100 年度事聲字第6
號所為裁定提起抗告，本院裁定如下：
    主  文
抗告駁回。
抗告訴訟費用由抗告人負擔。
    理  由
一、抗告人聲請及抗告意旨略以：法律扶助法第35條規定，依其
    立法理由及實務見解，多有認係民事訴訟法之特別規定，應
    優先於普通法適用之，且依司法院院字第205 號解釋意旨，
    律師費用原則上雖不在訴訟費用之內，然如為申張權益或防
    禦所必要者，亦屬訴訟費用之一種。本件受扶助人甲女受性
    侵害當時年僅15歲，被告劉政忠加以性侵，舉凡在性侵案件
    審理中，對於被害人之保密、保護、單面鏡指認牆及變聲設
    備、隔別訊問、影像傳送等必要扶助，乃由抗告人予甲女及
    其法定代理人為訴訟扶助，並指派律師為民事訴訟之代理人
    ，應認已符合由法院或審判長依法律規定所選任之代理人，
    則律師費用自可認係訴訟費用之一部分，茲該法律扶助之損
    害賠償案件（即原審99年度訴字第71號）業經判決被告敗訴
    確定，訴訟費用應由被告負擔，抗告人乃依法聲請確定訴訟
    費用裁定，命被告劉政忠應給付抗告人之訴訟費新臺幣3 萬
    元及法定遲延利息，並無不合，原裁定駁回抗告人之聲請，
    尚有違誤，應請廢棄原裁定，准如抗告人在原審之聲請云云
    。
二、按民事訴訟法第77條之25規定：法院或審判長依法律規定為
    當事人選任律師為特別代理人或訴訟代理人者，其律師之酬
    金由法院或審判長酌定之。前項酬金及第466 條之3 第1 項
    之酬金為訴訟費用之一部，其支給標準，由司法院參酌法務
    部及中華民國律師公會全國聯合會意見定之。第466 條之3
    第1 項規定：第三審律師之酬金，為訴訟費用之一部，並應
    限定其最高額。依此規定，自限於法院或審判長依法律規定
    ，為當事人選任律師為特別代理人或訴訟代理人之律師酬金
    ，及當事人於第三審選任之律師酬金，始得列為訴訟費用之
    一部，而聲請法院以裁定確定之，並不擴張至由法律扶助基
    金會為受扶助人選任之律師之酬金。查抗告人屏東分會為甲
    女及其法定代理人支出之第一審律師酬金，該律師並非由法
    院或審判長依法律規定為選任，其酬金自非訴訟費用之一部
    。（最高法院99年度台抗字第837 號、第994 號及100 年度
    台抗字第130 號、第138 號裁定意旨參考）。原審司法事務
    官駁回抗告人之聲請及原審法院駁回抗告人對司法事務官裁
    定之異議，核無不合，抗告意旨仍執前詞指摘原裁定不當，
    求為廢棄原裁定，並准予確定訴訟費用額及命被告即相對人
    劉政忠給付訴訟費3 萬元及法定遲延利息，為無理由，應予
    駁回。
三、據上論結，本件抗告為無理由，依民事訴訟法第495 條之1
    第1 項、第449 條第1 項、第95條、第78條，裁定如主文。
中    華    民    國  100     年    4     月    15    日
                              民事第一庭
                                  審判長法官  黃金石
                                  法      官  曾錦昌
                                  法      官  魏式璧
以上正本證明與原本無異。
如不服本裁定應於送達後10日內向本院提出再抗告狀( 並按他造
當事人之人數附繕本) ，並繳納再抗告費新臺幣1,000 元。
再為抗告僅得以適用法規顯有錯誤為理由，並應委任律師為代理
人。如委任律師提起抗告者，應一併繳納抗告費。
中    華    民    國   100    年    4     月    18    日
                                  書  記  官  黃麗蓉
附註：
抗告人之配偶、三親等內之血親、二親等內之姻親，或抗告人為
法人、中央或地方機關時，其所屬專任人員具有律師資格並經法
院認適當者，亦得為第三審訴訟代理人。
抗告人或其法定代理人具有律師資格者及前項情形，應於提起抗
告或委任時釋明之。